# 同一控制下的企业合并

提问人：紫璐 时间：2017-09-13 21:04:10
A和B属同一控制下企业， 16 年 4 月A出资3917896.18元收购B公司，现在做合并报表， 16 年底B公司股本3123436.75元，盈余公积410459.49元，未分配利润3628666.82元，我做的合并抵销分录： 合并日的处理： DR: 长期股权投资3,244,666.88 CR: 资本公积 3,244,666.88 DR: 资本公积 4,039,126.31 CR: 盈余公积410,459.49 CR: 未分配利润 3,628,666.82 抵消分录： DR: 股本 3,123,436.75 DR: 盈余公积 410,459.49 DR: 未分配利润 3,628,666.82 CR: 长期股权投资 7,162,563.06 这样，资本公积变成了负数，请问我哪里做错了，谢谢

回答人：chenyiwei
1 、恢复被合并方留存收益仅体现在合并报表层面，个别报表层面无需恢复，所以你的第二笔分录是不需要做的。 2 、删除上述第二笔分录后，合并抵销分录为： 借：实收资本，贷：资本公积 3,123,436.75 借：资本公积，贷：长期股权投资 7,162,563.06请注意： 在同一控制下企业合并中，如果被合并方自其设立日开始就一直处于目前的最终控制方的控制下，且最终控制方享有权益的比例未发生过变化，则在编制合并报表追溯重述前期比较数据时，可以采用以下简化方法： （ 1 ）将合并方和被合并方的报表中的资产、负债、损益类各报表项目按“相同项目简单加总”的方法直接加总； （ 2 ）对于被合并方的权益类项目，首先根据合并日持有的购自最终控制方及同一控制下实体的股权比例，计算出每个权益项目中归属母公司股东的部分和归属于少数股东的部分，将归属于少数股东部分的权益合计数计入合并资产负债表中的少数股东权益，将实收资本、资本公积中的归属于母公司股东的部分与合并方的资本公积相加，将盈余公积、未分配利润中的归属于母公司股东的部分与合并方的未分配利润相加，将其他综合收益中归属于母公司股东的部分与合并方的其他综合收益相加。 （ 3 ）根据被合并方各期净利润和其他综合收益发生额乘以（ 1 －合并日持有的购自最终控制方及同一控制下实体的股权比例）得出少数股东损益和归属于少数股东的其他综合收益金额，其余为归属于母公司股东的净利润和其他综合收益金额。 （ 4 ）按常规方法抵销合并方与被合并方之间的内部往来和内部交易。 （ 5 ）于合并日，在合并报表层面应将除了合并方自身股权以外的其他形式的合并对价的账面价值冲减资本公积，将以合并方自身增发股份方式支付的合并对价中对应的实收资本或股本金额从资本公积转入实收资本或资本公积。
请参考上述提示编制合并报表，特别是合并报表中的前期比较数据追溯重述部分。
上述方法也同样适用于合并日后的合并报表编制，唯一的不同是：合并方的个别报表中此时出现了对被合并方的长期股权投资。为了抵销该项长期股权投资，需将该长期股权投资与资本公积相抵销，即抵销分录为：借：资本公积，贷：长期股权投资。

提问人：紫璐 时间：2017-09-15 15:45:57
借：实收资本，贷：资本公积 3,123,436.75 借：资本公积，贷：长期股权投资 7,162,563.06 如果做这样两抵消分录，那资本公积不是也是负数吗？

回答人：chenyiwei
合并报表层面的股东权益明细分类没有特殊意义，所以合并报表层面资本公积出现负数余额应当是可以接受的。

提问人：紫璐 时间：2017-09-15 23:04:45
但是现在因为这个负数，我的报告批不下来，有解决的方法吗？

回答人：chenyiwei
建议与质量监管人员充分沟通解释。合并报表层面的股东权益明细分类本来就不如个别报表那样具有《公司法》中的特定含义，因为合并报表主体只是经济主体而不是法律主体，例如合并层面的未分配利润不作为分红依据。